【裁判字號】    97,審易,1281
【裁判日期】    970829
【裁判案由】    竊盜
【裁判全文】
臺灣高雄地方法院刑事判決            97年度審易字第1281號
公  訴  人  臺灣高雄地方法院檢察署檢察官
被      告  丙○
                    （現另案於臺灣高雄看守所羈押中）
上列被告因竊盜案件，經檢察官提起公訴（97年度偵字第13864
號），本院判決如下：
    主  文
丙○攜帶兇器竊盜，未遂，累犯，處有期徒刑捌月。
    事  實
一、丙○前因搶奪、殺人未遂案件，經法院分別判處有期徒刑1
    年2 月、6 年確定，以上各罪接續執行，於民國89年12月28
    日入監服刑，於96年11月27日縮刑期滿執行完畢出監（構成
    累犯）。猶未知警惕，因見鄰居乙○○所有，址設高雄市○
    ○區○○里○○街125 巷81號之房屋（下稱前開房屋）許久
    無人居住且未上鎖，竟意圖為自己不法之所有，於97年5 月
    8 日14時10分許，擅自推門侵入前開房屋（無故侵入建築物
    部分未據告訴），並以隨手自屋內2 樓所撿拾，在客觀上足
    對人之生命、身體安全構成威脅，具有危險性，而可供兇器
    使用之螺絲起子2 支、鐵鎚1 支及鐵鉗1 支（尚無證據顯示
    丙○對於該等工具亦有不法所有意圖），資為工具以拆卸前
    開房屋後方鐵門與牆壁之銜接處螺絲（毀損部分未據告訴）
    ，而擬竊取該鐵門（價值新臺幣〔下同〕350 元，下稱前開
    鐵門），惟僅卸除上方銜接處螺絲，尚未完全拆卸下方銜接
    處螺絲之際，即因拆卸過程造成之金屬碰撞聲響過大，為據
    報前來之員警李弦曉、蔡宗憲於同日14時50分許查獲制止致
    未得逞，員警李弦曉、蔡宗憲另並當場查扣前開螺絲起子2
    支、鐵鎚1 支及鐵鉗1 支，乃悉全情。
二、案經高雄市政府警察局楠梓分局報請臺灣高雄地方法院檢察
    署檢察官偵查起訴。
    理  由
壹、證據能力方面
一、被告丙○於警詢中所為後述之自白，係出於其任意所為之陳
    述，此經被告於本院審理中陳稱：「我在警詢中確實有承認
    」、「我自己想…承認…」等語明確（本院卷第38頁反面、
    第17頁參照）；再次，該自白內容復核與事實相符（詳見理
    由貳一(四)），則依刑事訴訟法第156 條第1 項，被告後述之
    警詢中自白，得為本案之證據使用。至被告雖另陳明：「我
    在警詢中…承認，目的在請求交保」等語，惟此等所述縱屬
    實，核屬被告自白之動機問題，並無礙於其自白之任意性，
    爰予指明。
二、證人即查獲員警李弦曉於偵查中之結證，經核並無顯不可信
    之情況，且被告於本院審理期日中，亦陳明放棄對證人李弦
    曉（重複）進行對質、詰問（本院卷第15頁參照），是以證
    人李弦曉之偵查中陳述，依刑事訴訟法第159 條之1 第2 項
    ，亦得作為本案之證據使用。
三、證人即高雄市楠梓區大昌里里長甲○○於警詢中所為之陳述
    ，及卷附搜索、扣押筆錄暨扣押物品目錄表等件，均經被告
    及檢察官同意作為本案證據使用。本院審酌卷內並無事證顯
    示各該陳述之作成時、地與週遭環境，有何致令陳述內容虛
    偽、偏頗之狀況，也認為適當，依刑事訴訟法第159 條之5
    第1 項之規定，為傳聞法則之例外，也應有證據能力。
貳、實體方面
一、訊據被告丙○固坦言其因見乙○○所有之前開房屋已久無人
    居住，且未上鎖，方於97年5 月8 日14時10分許進入前開房
    屋等情，惟矢口否認有何竊盜前開鐵門未遂之犯行，並辯稱
    ：當天我是聽到前開房屋內發出聲響，才進去查看情況，並
    無竊盜前開鐵門之意思及舉動云云。經查：
(一)被告於97年5 月8 日14時10分許，擅自進入前開係屬乙○○
    所有，且已許久無人居住，復未上鎖之房屋，而員警李弦曉
    、蔡宗憲則於97年5 月8 日14時50分許，在前開房屋內查獲
    被告，另並當場查扣前開螺絲起子2 支、鐵鎚1 支及鐵鉗1
    支各節，為被告所不爭執（本院卷第14-15 頁），核與證人
    即高雄市楠梓區大昌里里長甲○○於警詢中所陳述之協助認
    領前開鐵門等情節相符（偵卷第7-8 頁），並有搜索、扣押
    筆錄暨扣押物品目錄表（偵卷第9-12頁）、贓物認領保管單
    （偵卷第17頁）各1 份、現場照片8 張（偵卷第13-16 頁）
    在卷，及前開螺絲起子2 支、鐵鎚1 支、鐵鉗1 支扣案可稽
    ，自均堪認定。
(二)證人即員警蔡宗憲於本院審理中證稱：當天我與李弦曉共同
    執行便衣防搶勤務期間，接獲無線電通報表示有人潛入前開
    房屋內行竊，到達現場之際，有聽聞到金屬碰撞聲，但當時
    房屋正門是關著的，是以我們繞往後門，發現前開鐵門已倒
    落在地面，且上方銜接處螺絲已與牆壁脫離，僅餘下方銜接
    處與牆壁相連，而當時被告在屋內，好像被我們嚇到，呆呆
    站在原地。我旋由後門進入屋內廚房，看到廚房內擺放著鐵
    鎚等工具，我即出示服務證向被告詢問工具之來由，被告表
    示該等工具均係其自2 樓所取下者，我進而問起該等工具做
    何使用，被告則表示係其執以拆卸鐵門擬欲變賣，我與李弦
    曉另曾巡視屋內其他處所，惟並未發現其他人影等語綦詳（
    本院卷第37-38 頁）；而證人即員警李弦曉亦於偵查中證稱
    ：案發當日前開房屋內傳出敲打聲，我由後方防火巷進入屋
    內，發現前開鐵門已倒落在地面，而被告身旁則有螺絲起子
    2 支、鐵鎚1 支等工具等語明確（偵卷第37頁）。經核證人
    蔡宗憲、李弦曉前開所述，相互吻合，要無齟齬，倘渠2 人
    均非據親身見聞如實進行陳述，焉可能如此一致？從而員警
    蔡宗憲、李弦曉據報到現場之際，乃先聽聞金屬碰撞之敲打
    聲，旋即繞道後門查獲被告及鐵鎚等工具，而斯時屋內除被
    告之外，別無其他人在內，且當時前開鐵門已倒落在地面，
    僅餘下方銜接處部分與牆壁相連甚明。
(三)再依前開現場照片顯示：該鐵門上方螺絲原與牆壁銜接之處
    ，混凝土牆面留有明顯斑駁痕跡，惟該處週遭之混凝土牆面
    ，則未見任何風化、缺損一情，則該鐵門與牆壁之上方銜接
    處螺絲，顯係遭人持工具刻意拆卸者，要非老舊而自然崩壞
    之結果，也可以認定。
(四)被告於警詢中亦自白：我於97年5 月8 日14時10分許進入前
    開房屋，想找有無廢紙可供收集，走到後方看見1 扇鐵門，
    我就從2 樓拿取前開螺絲起子2 支、鐵鎚1 支及鐵鉗1 支到
    樓下，先敲打該鐵門上方銜接處螺絲，使鐵門倒下，正欲破
    壞下方銜接處螺絲之際，當場遭警方人員查獲，我竊取該鐵
    門係想要變賣等語不諱（偵卷第4 、5 頁）。本院經核被告
    前開警詢自白內容，不惟清楚說明其何以擅自侵入前開房屋
    ，且就扣案螺絲起子等工具之由來，及前開鐵門復何以倒落
    地面各情，亦作有合理、完整之解釋，堪認真實性甚高而可
    以採信，被告空言否認自己警詢中所述之真實性，委無足取
    ；茲另佐諸本院前所認明之前鐵門與牆壁之上方銜接處螺絲
    ，乃係遭人持工具刻意拆卸，及員警聽聞前開屋內傳出金屬
    碰撞之敲打聲後，旋查明屋內斯時僅有被告1 人，另並當場
    查扣螺絲起子2 支、鐵鎚1 支及鐵鉗1 支等金屬製工具等節
    ，益徵被告原即意在行竊，始侵入前開房屋，及見前開鐵門
    後，乃隨手撿拾原放置屋內之螺絲起子2 支、鐵鎚1 支、鐵
    鉗1 支，資為工具擬拆卸該鐵門變賣，惟其僅卸下上方銜接
    處螺絲，尚未完全拆卸下方銜接處螺絲前，即為據報而來之
    員警查獲制止無訛。
(五)被告雖自偵訊時起改以首開情詞置辯。惟被告既自陳其早已
    知悉前開房屋久無人居復未上鎖（本院卷第15頁參照），且
    前開房屋傳出金屬碰撞聲縱然有異，衡情也非屬刻不容緩之
    緊急事態，茍被告僅意在究明金屬聲響之來由而別無不法意
    圖，其大可通報里長、警方或相關權責單位人員（陪同）進
    行查看、瞭解，焉有獨自1 人擅予闖入前開房屋之理？足認
    被告所辯要屬飾卸，並非實在，無可憑信。
(六)綜上，本案事證明確，被告犯行堪以認定。至被告固另聲請
    傳訊前開房屋屋主乙○○到庭就其先前曾頻繁進入前開房屋
    一節作證，惟查乙○○現已年邁體弱，且精神狀況不甚穩定
    ，致無法接受訊問，有員警李弦曉出具之職務報告1 紙可按
    （偵卷第33頁），況屋主乙○○先前居住在前開房屋之期間
    ，被告縱時常前去走動探望，亦無足資為被告得恣意拆卸前
    開鐵門變賣之正當論據，且本案事證已然明確，本院因認被
    告此部分聲請無調查之可能及必要，併予指明。
二、按刑法第321 條第1 項第3 款之攜帶兇器竊盜罪，衹須行竊
    之際，攜帶具有危險性之兇器為已足，而不以未行竊前，主
    觀上即有攜帶兇器意思，且客觀上復將兇器刻意由他處帶往
    行竊現場為限，在現場臨時拾取持用亦屬之；而所謂兇器之
    種類並無限制，凡客觀上足對人之生命、身體安全構成威脅
    ，具有危險性者，均係該條款所稱之「兇器」（最高法院79
    年臺上字第5253號判例意旨參照）。查被告自前開房屋2 樓
    內拿取並執犯本案使用之螺絲起子2 支、鐵鎚1 支及鐵鉗1
    支既得拆卸原與牆壁緊密貼合之鐵門（上方）銜接處螺絲，
    已如前述，足認該等工具質地堅硬，而在客觀上足對人之生
    命、身體安全構成威脅，具有危險性，可供兇器使用，是故
    核被告此部分所為，乃係犯刑法第321 條第2 項、第1 項第
    3 款之攜帶兇器竊盜未遂罪。被告已著手竊盜犯行之實行致
    未得逞，應論以未遂犯，並減輕其刑。被告曾因搶奪、殺人
    未遂案件，經法院分別判處有期徒刑1 年2 月、6 年確定，
    以上各罪接續執行，於89年12月28日入監服刑，於96年11月
    27日縮刑期滿執行完畢出監一節，有臺灣高等法院被告前案
    紀錄表、在監在押全國紀錄表各1 份在卷足稽，被告於該徒
    刑執行完畢後，5 年以內故意再犯本案有期徒刑以上之罪，
    應論以累犯，並加重其刑。被告同時有前述加重及減輕之法
    定事由，爰依法先加重後減輕之。
三、本院審酌被告攜帶兇器行竊，所為非僅侵害他人財產權益，
    對於他人生命、身體之安全，亦構成潛在威脅，誠屬不該；
    再者，被告於偵、審程序中一再飾辭狡辯，更足徵其毫無悔
    意，斷不宜輕饒。本院另斟以被告擬行竊之鐵門僅為350 元
    ，價值尚屬低微，兼衡被告之品行、生活狀況、智識程度等
    一切情狀，因認公訴人求予量處有期徒刑8 月至1 年之刑（
    本院卷第18、40頁參照），甚為允妥，爰量處如主文所示之
    刑，以示儆懲。
四、被告執犯本案所使用之扣案螺絲起子2 支、鐵鎚1 支及鐵鉗
    1 支，因本院遍查全卷別無任何證據顯示係屬被告所有，復
    俱非屬違禁物，本院自無由為沒收之宣告。
據上論結，應依刑事訴訟法第299 條第1 項前段，刑法第321 條
第2 項、第1 項第3 款、第25條第1 項、第2 項、第47條第1 項
，判決如主文。
本案經檢察官劉穎芳到庭執行職務。
中    華    民    國    97    年    8     月    29    日
                  刑事第七庭  法  官  莊珮吟
以上正本證明與原本無異。
如不服本判決應於收受本判決後10日內向本院提出上訴書狀，並
應敘述具體理由，如未敘述上訴理由者，應於上訴期間屆滿後20
日內補提理由書狀於本院（均須按他造當事人之人數附繕本）「
切勿逕送上級法院」。
中    華    民    國    97    年    8     月    29    日
                              書記官  黃勤涵
◎附錄本案所犯法條：
《刑法第321 條第1 項第3 款、第2 項》
犯竊盜罪而有左列情形之一者，處6 月以上、5 年以下有期徒刑
：
三  攜帶兇器而犯之者。
前項之未遂犯罰之。


司法院資訊處製作；財團法人民間司法改革基金會備份。
